 
---
title: "Karłowacenie śledzi"
knit: (function(input_file, encoding) {
  out_dir <- 'docs';
  rmarkdown::render(input_file,
 encoding=encoding,
 output_file=file.path(dirname(input_file), out_dir, 'index.html'))})
author: "Bartosz Szymański"
date: "`r format(Sys.time(), '%d %B, %Y')`"
output: 
  html_document:
    toc: true
    toc_float: 
      collapsed: true
    df_print: paged
---

```{r setup, include=FALSE}
knitr::opts_chunk$set(echo = TRUE)
```

### 0. Podsumowanie analizy
Celem analizy tego zbioru danych było znalezienie możliwych przyczyn spadku rozmiaru śledzia oceanicznego wyławianego w Europie.
Po zapoznaniu się ze zbiorem danych można zauważyć, że braki nie występują w kolumnach length, recr i cumf. Reszta kolumn powinna zawierać stałe dane dla danego połowu, wystarczyło więc pogrupować dane po połowach. Nie było to takie oczywiste, bo pomimo chronologii danych, zdarzały się miejsca, gdzie dane z poszczególnych połowów się przeplatały. Konieczne było obliczenie numeru roku dla każdego połowu, a następnie grupowanie po nim, aby obliczyć średnią długość w danym roku.

Po wyznaczeniu korelacji między poszczególnymi atrybutami można zauważyć, że największą korelację do długości ma atrybut sst mówiący o temperaturze przy powierzchni wody. Korelacja ta jest ujemna, a więc wraz ze wzrostem temperatury maleje średnia długość śledzia. Dalej znaczącymi atrybutami wydają się być nao z ujemną korelacją i fbar z dodatnią czyli odpowiednio oscylacja północnoatlantycka i natężenie połowów w regionie.

Na podstawie analizy ważności atrybutów modelu regresji dostajemy podobne odpowiedzi. Mianowicie, że głównym czynnikiem wpływającym na długość śledzia jest sst. Na drugiej pozycji pojawia się recr oznaczający roczny narybek.

Na koniec, aby lepiej zauważyć te zależności narysowałem wykresy dla znormalizowanych atrybutów length i sst.

Jak widać na stworzonym wykresie w dużej mierze wzrostowi długości śledzia odpowiada zmniejszenie się sst.
Można przypuszczać, że oddziaływanie sst działa na długość śledzia z pewnym opóźnieniem, stąd pewne nieścisłości w wykresie.

### 1. Biblioteki

```{r, message=FALSE}
library(dplyr)
library(ggplot2)
library(gganimate)
library(corrplot)
library(caret)
library(mlbench)
library(randomForest)
library(Metrics)
```

### 2. Powtarzalność wyników
```{r seedowanie}
set.seed(2137)
```

### 3. Wczytanie danych z pliku

```{r wczytanie, cache=TRUE, cache.lazy=FALSE}
raw_data = read.csv(url("http://www.cs.put.poznan.pl/dbrzezinski/teaching/sphd/sledzie.csv"), na.strings = "?")
```

#### Nazwy kolumn:
```{r nazwy_kolumn, echo=FALSE}
names(raw_data)
```

#### Liczba kolumn:

```{r liczba_kolumn, echo=FALSE}
length(raw_data)
```

#### Liczba wierszy:

```{r liczba_wierszy, echo=FALSE}
nrow(raw_data)
```

#### Jak wyglądają dane?

```{r glowa, echo=FALSE}
head(raw_data)
```

### 4. Przetworzenie brakujących danych 

```{r , echo=FALSE, cache=TRUE, cache.lazy=FALSE}
print_lengths <- function(row) {
  print(length(row[!is.na(row)]))
}
print("Liczba niepustych wartości length")
print_lengths(raw_data$length)
print("Liczba niepustych wartości recr")
print_lengths(raw_data$recr)
print("Liczba niepustych wartości cumf")
print_lengths(raw_data$cumf)

grouped_data <- raw_data %>% group_by(recr, add=TRUE) %>% summarise(sredn_x = min(X)) %>% arrange(sredn_x) %>% mutate(rok=row_number())

head(grouped_data)
raw_data_year <- mutate(raw_data, rok=0)
for (row in 1: nrow(raw_data_year)) {
  raw_data_recr <- raw_data_year[row, "recr"]
  raw_data_year[row, "rok"] <- grouped_data[grouped_data$recr == raw_data_recr, "rok"]
}

```
```{r, echo=FALSE, cache=TRUE, cache.lazy=FALSE}
data_by_year <- arrange(raw_data_year, rok, xmonth) %>% group_by(rok) %>% summarise(
  cfin1=first(na.omit(cfin1)),
  cfin2=first(na.omit(cfin2)),
  chel1=first(na.omit(chel1)),
  chel2=first(na.omit(chel2)),
  lcop1=first(na.omit(lcop1)),
  lcop2=first(na.omit(lcop2)),
  fbar=first(na.omit(fbar)),
  recr=first(na.omit(recr)),
  cumf=first(na.omit(cumf)),
  totaln=first(na.omit(totaln)),
  sst=first(na.omit(sst)),
  sal=first(na.omit(sal)),
  nao=first(na.omit(nao))
  )

```
```{r}
clean_data <- raw_data_year %>% mutate(
  cfin1=data_by_year$cfin1[rok],
  cfin2=data_by_year$cfin2[rok],
  chel1=data_by_year$chel1[rok],
  chel2=data_by_year$chel2[rok],
  lcop1=data_by_year$lcop1[rok],
  lcop2=data_by_year$lcop2[rok],
  fbar=data_by_year$fbar[rok],
  recr=data_by_year$recr[rok],
  cumf=data_by_year$cumf[rok],
  totaln=data_by_year$totaln[rok],
  sst=data_by_year$sst[rok],
  sal=data_by_year$sal[rok],
  nao=data_by_year$nao[rok]
  )
```

```{r, echo=FALSE, cache=TRUE, cache.lazy=FALSE}
mean_length_month <- arrange(raw_data_year, rok, xmonth) %>% group_by(rok, xmonth) %>% summarise(
  mean_length=mean(length),
  cfin1=first(na.omit(cfin1)),
  cfin2=first(na.omit(cfin2)),
  chel1=first(na.omit(chel1)),
  chel2=first(na.omit(chel2)),
  lcop1=first(na.omit(lcop1)),
  lcop2=first(na.omit(lcop2)),
  fbar=first(na.omit(fbar)),
  recr=first(na.omit(recr)),
  cumf=first(na.omit(cumf)),
  totaln=first(na.omit(totaln)),
  sst=first(na.omit(sst)),
  sal=first(na.omit(sal)),
  nao=first(na.omit(nao))
  )
print('Rozmiar danych po zgrupowaniu po miesiącach i latach')
print(nrow(mean_length_month))
head(mean_length_month)
```


### 5. Rozmiar zbioru i podstawowe statystyki

#### Liczba kolumn po przetworzeniu brakujących danych:

```{r, echo=FALSE}
length(clean_data)
```

#### Liczba wierszy po przetworzeniu brakujących danych:

```{r, echo=FALSE}
nrow(clean_data)
```

#### Jak wyglądają dane po przetworzeniu brakujących danych?

```{r, echo=FALSE}
head(clean_data)
```

#### Podstawowe statystyki na temat danych?

```{r, echo=FALSE}
summary(clean_data)
```

### 6. Szczegółowa analiza wartości atrybutów

```{r analiza_wartosci, cache=TRUE, cache.lazy=FALSE, echo=FALSE}
ggplot(clean_data, mapping = aes(x = length)) + geom_histogram(color="black", fill="red", binwidth = 1)
ggplot(clean_data, mapping = aes(x = cfin1)) + geom_histogram(color="black", fill="red", binwidth = 0.5)
ggplot(clean_data, mapping = aes(x = cfin2)) + geom_histogram(color="black", fill="red", binwidth = 0.5)
ggplot(clean_data, mapping = aes(x = chel1)) + geom_histogram(color="black", fill="red", binwidth = 5)
ggplot(clean_data, mapping = aes(x = chel2)) + geom_histogram(color="black", fill="red", binwidth = 5)
ggplot(clean_data, mapping = aes(x = lcop1)) + geom_histogram(color="black", fill="red", binwidth = 5)
ggplot(clean_data, mapping = aes(x = lcop2)) + geom_histogram(color="black", fill="red", binwidth = 5)
ggplot(clean_data, mapping = aes(x = fbar)) + geom_histogram(color="black", fill="red", binwidth = 0.05)
ggplot(clean_data, mapping = aes(x = recr)) + geom_histogram(color="black", fill="red", binwidth = 50000)
ggplot(clean_data, mapping = aes(x = cumf)) + geom_histogram(color="black", fill="red", binwidth = 0.01)
ggplot(clean_data, mapping = aes(x = totaln)) + geom_histogram(color="black", fill="red", binwidth = 50000)
ggplot(clean_data, mapping = aes(x = sst)) + geom_histogram(color="black", fill="red", binwidth = 0.1)
ggplot(clean_data, mapping = aes(x = sal)) + geom_histogram(color="black", fill="red", binwidth = 0.01)
ggplot(clean_data, mapping = aes(x = xmonth)) + geom_histogram(color="black", fill="red", binwidth = 1)
ggplot(clean_data, mapping = aes(x = nao)) + geom_histogram(color="black", fill="red", binwidth = 1)
```

### 7. Korelacja między zmiennymi
```{r korelacja, cache=TRUE, cache.lazy=FALSE, echo=FALSE}
M <- cor(clean_data %>% select(2:16))
head(M)
corrplot(M, method="number", type="upper", order="AOE", addCoefasPercent = TRUE)
```

### 8. Zmiana rozmiaru śledzia w czasie

#### Zmiana średniego rozmiaru śledzia w kolejnych miesiącach
```{r animacja_month, cache=TRUE, cache.lazy=FALSE, echo=FALSE}
animacja <- mean_length_month %>% transmute(length = mean_length, czas = (12*rok + xmonth))
ggplot(animacja, aes(x=czas, y=length)) + geom_line()
ggplot(animacja, aes(x=czas, y=length)) + geom_line() + transition_reveal(czas)
```

#### Zmiana średniego rozmiaru śledzia w kolejnych latach
```{r animacja_year, cache=TRUE, cache.lazy=FALSE, echo=FALSE}
animacja_rok <- arrange(raw_data_year, rok) %>% group_by(rok) %>% summarise(
  mean_length=mean(length)
  )
ggplot(animacja_rok, aes(x=rok, y=mean_length)) + geom_line()
ggplot(animacja_rok, aes(x=rok, y=mean_length)) + geom_line() + transition_reveal(rok)
```

### 9. Predykcja długości śledzia

```{r regresja, cache=TRUE, cache.lazy=FALSE, echo=FALSE}
regression_data <- clean_data %>% select(-X, -xmonth, -rok)

idx <- createDataPartition(y = regression_data$length, p = .75, list = FALSE)
training <- regression_data[idx,]
testing <- regression_data[-idx,]

ctrl <- trainControl(method = "repeatedcv",
                     number=2,
                     repeats=5)
rfGrid <- expand.grid(mtry = 10:15)

fit <- train(length ~ .,
             data = training,
             method = "rf",
             metric = "Rsquared",
             trControl = ctrl,
             ntree = 15)
rfClasses <- predict(fit, newdata = testing)
```

```{r miary, cache=TRUE, cache.lazy=FALSE, echo=FALSE}
measure_rmse <- rmse(testing$length, rfClasses)
measure_r_2 <- summary(lm(rfClasses ~ testing$length))$r.squared
cat('Miara rmse: ', measure_rmse)
cat('Miara r^2: ', measure_r_2)
```
### 10. Analiza ważności atrybutów
```{r waznosc}
varImp(fit, scale = FALSE)
```

### 11. Porównanie zmian Length i Sst
```{r final_thought, cache=TRUE, cache.lazy=FALSE, echo=FALSE}
min_length <- min(mean_length_month[,'mean_length'])
max_length <- max(mean_length_month[,'mean_length'])
min_sst <- min(mean_length_month[,'sst'])
max_sst <- max(mean_length_month[,'sst'])

animacja2 <- mean_length_month %>% transmute(length = (mean_length-min_length)/(max_length-min_length) , czas = (12*rok + xmonth), sst=(sst-min_sst)/(max_sst-min_sst))
ggplot(animacja2, aes(x=czas)) + 
  geom_line(aes(y=length, colour="Length")) + 
  geom_line(aes(y=sst, colour="Sst")) +  
  scale_colour_manual("", 
                      breaks = c("Length", "Sst"),
                      values=c("red","black")) +
  labs(title="Porównanie zmian length i sst")
```